臺灣士林地方法院刑事判決　　　　　　　95年度訴字第1279號
公　訴　人　臺灣士林地方法院檢察署檢察官
被　　　告　丙○○
指定辯護人　本院公設辯護人甲○○
上列被告因違反藥事法案件，經檢察官提起公訴（95年度偵字第
2637號），本院判決如下：
    主  文
丙○○共同轉讓禁藥，處有期徒刑陸月。扣案之NOKIA 廠牌、門
號0000000000號行動電話（含SIM 卡壹張）壹支，沒收之。
    事  實
一、丙○○明知第二級毒品安非他命係行政院衛生署公告查禁之
    禁藥，因其友人乙○○（施用第二級毒品部分業經裁定送觀
    察、勒戒）於民國94年12月29日13時15分許，以其持用之00
    00000000號行動電話撥打至丙○○所持用之0000000000號行
    動電話，向丙○○索取安非他命以供施用，丙○○竟與真實
    姓名年籍均不詳綽號「統一」之成年男子，共同基於轉讓禁
    藥之犯意聯絡，由該男子攜帶安非他命前來會合，並於同日
    13 時56 分許，由該男子開車搭載丙○○至臺北市○○區○
    ○路臺北富邦銀行（下稱富邦銀行）附近等候乙○○。俟乙
    ○○到上址後，綽號「統一」之男子即取出安非他命1 小包
    交給坐於副駕駛座之丙○○，再由丙○○將上開禁藥安非他
    命1 小包轉讓與站立於車窗外之乙○○，乙○○並當場交付
    新臺幣（下同）1,500 元（起訴書誤載為2,000 元，應予更
    正）與綽號「統一」之男子，旋丙○○即搭乘綽號「統一」
    之男子所駕車輛離去。嗣經內政部警政署刑事警察局研析上
    開行動電話之通訊監察譯文並至丙○○住所搜索結果，始查
    悉上情。並扣有丙○○所有，供轉讓安非他命連絡之NOKIA
    廠牌、號碼為0000 000000 號之行動電話1 隻（含SIM 卡1
    張）。
二、案經內政部警政署刑事警察局移送及臺北市政府警察局士林
    分局報告臺灣士林地方法院檢察署檢察官偵查起訴。
    理  由
一、上開犯罪事實，業據被告丙○○於本院審理時坦承不諱，核
    與證人乙○○具結證稱之情節大致相符（見本院卷第90頁至
    第91頁、第93頁至第94頁、第98頁至第100頁、第108頁至第
    110 頁），並經內政部警政署刑事警察局申請電話監聽，錄
    得關於轉讓安非他命之通話內容，有94年12月29日13時15分
    許至56分許被告與證人乙○○之通訊監察譯文1 份（見臺灣
    士林地方法院檢察署95年度偵字第2637號偵查卷卷二第67頁
    背面至第68頁背面）在卷可稽，且有NOKIA 廠牌、號碼為
    0000000000號之行動電話1 隻（含SIM 卡1 張）扣案為證，
    足認被告之自白與事實相符，本件事證業臻明確，被告犯行
    洵堪認定，應依法論科。
二、按安非他命業經行政院衛生署於69年12月8日列入藥物藥商
    管理法第16條第1款（即現行藥事法第22條第1項第1款）之
    禁藥管理；嗣於79年10月9日雖再以衛署藥字第904142號公
    告列入麻醉藥品管理條例（現行管制藥品管理條例）第2條
    第4款所定之「化學合成類麻醉藥品」管理，並明定於管制
    藥品管理條例第3條所指「管制藥品」（即藥事法第11條之
    管制藥品）及毒品危害防制條例第2條之第二級毒品，但上
    開列入藥事法禁藥之管理迄今並未解除，是轉讓安非他命之
    行為同受毒品危害防制條例第8條第2項之轉讓第二級毒品罪
    及藥事法第83條第1項之轉讓禁藥罪之規範，而毒品危害防
    制條例第8條第6項另規定，轉讓毒品達一定數量者，加重其
    刑至2分之1，其標準由行政院定之。依上開法律明文授權之
    規定，行政院93年1月7日發布之「轉讓持有毒品加重其刑之
    數量標準」第2條規定：「轉讓、持有毒品達一定數量者，
    加重其刑至2分之1，其標準如下：……二、第二級毒品：淨
    重10公克以上。……前項所稱淨重，指除去包裝後之毒品重
    量。」經查，本件被告轉讓安非他命數量，尚無積極事證足
    認以達上開加重法定刑之標準，依「罪證有疑，利於被告」
    之法理，應認被告轉讓毒品之數量未達加重刑罰之標準。復
    以毒品危害防制條例第8條第2項係於92年7月9日總統令修正
    公布，並於93年1月9日施行，該條項之轉讓第二級毒品罪之
    法定最重本刑為有期徒刑5年，被告既無法定加重其刑之事
    由，已如上述，而藥事法第83條第1項之轉讓禁藥罪，係於
    93年4月21日修正公布，同年月23日施行，其法定最重本刑
    為有期徒刑7年，2者相較，藥事法之處罰為後法且法定刑較
    重，依法條競合關係，應適用較重之後法論以藥事法第83條
    第1項之轉讓禁藥罪。
三、次按被告行為後，刑法業於94年2月2日修正公布，並於95年
    7月1日施行。按刑法第2條第1項規定：「行為後法律有變更
    者，適用行為時之法律。但行為後之法律有利於行為人者，
    適用最有利於行為人之法律。」於修正刑法施行後，自應適
    用上開規定為「從舊從輕」之比較。經查，被告丙○○與綽
    號「統一」間具有犯意聯絡及行為分擔，為共同正犯。又被
    告行為時刑法第28條關於共犯之規定為：「二人以上共同實
    施犯罪之行為者，皆為正犯」，嗣於行為後修正為：「二人
    以上共同實行犯罪之行為者，皆為正犯」，揆諸該條之修正
    目的，係將完全未參與犯罪行為實行之「陰謀共同正犯」、
    「預備共同正犯」剔除，惟本件被告丙○○與綽號「統一」
    兩人，並非前述2 種正犯態樣，即無論適用修正前、後之規
    定，均屬共同正犯，故適用被告行為時即修正前刑法第28條
    規定論以共同正犯，對被告並無不利。
四、核被告丙○○所為，係犯藥事法第83條第1 項之轉讓禁藥罪
    。起訴書及檢察官當庭論告意旨認被告涉犯毒品危害條例第
    4 條第2 項販賣第2 級毒品安非他命罪嫌，無非以被告與證
    人乙○○間之前開通訊監察譯文中就安非他命之轉讓行為已
    然涉及金錢交易，且被告與證人嗣後確實有一手交錢，一手
    交貨等情為論據。惟按「所謂販賣行為，須以營利之意思而
    販入或賣出，方足構成（本院67年臺上字第2500號及69臺上
    字第16 75 號判例參照）。倘於有償讓與他人之初，係基於
    營利之意思，並已著手實施（如兜售等），而因故無法高於
    購入原價出售，最後不得不以原價或低於原價讓與他人時，
    仍屬販賣行為。苟始終無營利之意思，縱以原價或低於原價
    有償讓與他人，即難謂為販賣行為，僅得以轉讓禁藥罪論處
    。」此有最高法院84年度第3 次刑事庭會議決議及91年度臺
    上字第1443號判決要旨可資參照。至行為人有無營利之意圖
    ，或是否低買高賣而為圖利，自應依證據認定之，且無論為
    直接證據或間接證據，均須達於通常一般之人均不致有所懷
    疑，而得確信其真實之程度，始得據為有罪之認定，若其關
    於被告是否犯罪之證明未能達此程度，而有合理之懷疑存在
    ，致使無從形成有罪之確信，根據「罪證有疑，利於被告」
    之證據法則，即不得據為不利被告之認定（最高法院76年臺
    上字第4986號判例意旨參照）。經查，本件被告與證人間前
    開94年12月29日之通訊監察譯文中，雖顯示證人有向被告索
    取安非他命，並論及金錢交易，且嗣後被告確實有至雙方約
    定地點，並由其輾轉交付安非他命與證人乙○○，該證人亦
    有交付金錢與綽號「統一」之男子，相關情節業據被告坦承
    ，並與證人證述內容大致相符，已如前述。惟被告與證人乙
    ○○為朋友，若被告係基於營利之意圖欲販賣安非他命與證
    人，何需由「統一」開車搭載被告至現場，並由「統一」取
    出安非他命交給證人，讓證人得以有機會直接接觸貨源，而
    銷減被告獲取高額販賣利潤之機會？再就金錢亦由證人直接
    交付「統一」之人以觀，被告辯稱伊並無販賣安非他命一節
    ，即非全然不可採信。綜上，檢察官起訴書及補充理由書內
    所載各項證據，尚無從使本院就被告係基於營利之意圖而販
    賣安非他命形成心證，本院復查無被告及「統一」者間有營
    利意圖之積極證據，均難遽認被告就本件犯行有販賣安非他
    命以營利之意圖。惟販賣行為與轉讓行為，其基本社會事實
    同一，而被告又與「統一」之人共同轉讓安非他命於證人乙
    ○○，已如前述，爰依法變更檢察官起訴書所引應適用之法
    條，就被告前開犯行論以藥事法第83條第1 項之轉讓禁藥罪
    。又被告持有安非他命之低度行為，為轉讓之高度行為所吸
    收，不另論罪。被告與綽號「統一」之成年男子對於前開轉
    讓禁藥之犯行，有犯意之聯絡及行為之分擔，應論以共同正
    犯。爰審酌被告係轉讓禁藥與友人施用，戕害他人身心健康
    ，惟犯後坦承犯行，且轉讓禁藥之數量不多等一切情狀，量
    處如主文所示之刑，並諭知易科罰金之折算標準。扣案之
    NOKI A廠牌、號碼為0000000000號之行動電話1 隻（含SIM
    卡1 張），為被告供犯罪所用之物，且為被告所有，業據被
    告供承在卷，爰依刑法第38條第1 項第2 款宣告沒收之。至
    被告轉讓與證人乙○○之安非他命並未扣案，諒已由證人施
    用完畢；而扣案之電子磅秤1 臺，亦無從證明與
    本件被告轉讓行為有關，爰均不予宣告沒收，附此敘明。
據上論斷，應依刑事訴訟法第299條第1項前段、第300條，藥事
法第83條第1 項，刑法第11條前段、第28條、第38條第1 項第2
款，判決如主文。
本案經檢察官王以文到庭執行職務。
中　　華　　民　　國　　96　　年　　5　　月　　15　　日
　　　　　　　　　刑事第一庭審判長法  官  洪英花
                                  法  官  雷雯華
                                  法  官  林清吉
以上正本證明與原本無異。
如不服本判決，得於判決送達後10日內向本院提出上訴狀。
                                  書記官  張茹茵
中　　華　　民　　國　　96　　年　　5　　月　　15　　日
附錄所犯法條：
藥事法第83條第1項
明知為偽藥或禁藥，而販賣、供應、調劑、運送、寄藏、牙保、
轉讓或意圖販賣而陳列者，處7年以下有期徒刑，得併科新臺幣5
百萬元以下罰金。
